臺灣板橋地方法院刑事裁定　　　　　 100年度交聲字第3082號
原處分機關　臺北市交通事件裁決所
異　議　人
即受處分人　莊志安
上列受處分人因違反道路交通管理處罰條例案件，對於臺北市交
通事件裁決所民國100 年9 月1 日北市裁罰字第裁22-A1A150817
號所為之裁決處分（原舉發案號：臺北市政府警察局100 年8 月
24日北市警交大字第A1A150817號）聲明異議，本院裁定如下：
    主  文
異議駁回。
    理  由
一、原處分意旨略以：異議人即受處分人莊志安於民國100 年8
    月1 日12時10分許，騎乘車號539-CYE 號重型機車，行經臺
    北市○○區○○街2 巷與西昌街口時，因有「駕車行經有燈
    光號誌管制之交岔路口闖紅燈」、「違反道路交通安全規則
    肇事致人受傷」之違規行為，經臺北市政府警察局交通警察
    大隊員警以100 年8 月24日北市警交大字第A1A150817 號製
    單舉發。嗣經原處分機關於100 年9 月1 日以北市裁罰字第
    裁22-A1A150817號裁決書，爰依道路交通管理處罰條例第53
    條第1 項、第63條第1 項、第61條第3 項之規定，分別裁處
    異議人罰鍰新臺幣（下同）1,800 元、並記違規點數3 點、
    3 點（共6 點）等語。
二、異議意旨略以：異議人於綠燈狀況下正常行駛，以機車限速
    行駛經過十字路口，突然有一輛機車從右側衝出，異議人立
    刻緊急煞車，以致造成事故，期間綠燈已經轉為紅燈，且異
    議人當場受創嚴重，緊急送醫，異議人也有請作筆錄之員警
    調閱路口監視器以釐清過程，不可依路人事後之口述證言，
    而斷定異議人有闖紅燈，異議人無闖紅燈之違規行為云云。
三、按道路交通管理處罰條例所稱之「車輛」，係指在道路上以
    原動機行駛之汽車（包括機器腳踏車）或以人力、獸力行駛
    之車輛；道路交通安全規則所稱之「汽車」，係指在道路上
    不依軌道或電力架線而以原動機行駛之車輛（包含機器腳踏
    車），道路交通管理處罰條例第3 條第8 款、道路交通安全
    規則第2 條第1 項第1 款定有明文。再按汽車駕駛人，行經
    有燈光號誌管制之交岔路口闖紅燈者，處新臺幣1,800 以上
    5,400 元以下罰鍰，道路交通管理處罰條例第53條第1 項定
    有明文。另汽車駕駛人，違反上開規定者，應記違規點數3
    點，同法第63條第1 項第3 款亦有規定。再按汽車駕駛人，
    駕駛汽車違反道路交通安全規則，因而肇事致人受傷者，記
    違規點數3 點，道路交通管理處罰條例第61條第3 項亦定有
    明文。
四、經查：
  (一)異議人於100 年8 月1 日12時10分許，騎乘車號539-CYE 號
    重型機車，在臺北市○○區○○街2 巷與西昌街口，與廖志
    龍所騎乘之車牌號碼MFC-422 號重型機車發生碰撞而致廖志
    龍受傷等情，有臺北市政府警察局交通警察大隊道路交通事
    故初步分析研判表、道路交通事故現場圖、道路交通事故調
    查表(一)、(二)、臺北市政府警察局萬華分局交通分隊道路交通
    事故補充資料表各1 份、訪談記錄表3 份在卷可參；此外，
    復有監視器翻拍照片、當事人傷勢照片、車損照片共23張等
    資料在卷可稽（見本院卷第16至23頁、第25至32頁），並為
    異議人所不爭執，堪信屬實。
  (二)異議人雖矢口否認有何闖紅燈之行為，惟查：證人即當日行
    經肇事地點目擊車禍過程之葉建設到庭具結證述：「當時我
    站在西昌街、長沙街的交叉路口的人行道上，碰撞的時候，
    我就看到一部是闖紅燈的，長沙街是紅燈，就看到兩台機車
    碰在一起，異議人騎的車是白色的車，他的行進方向是紅燈
    。」等語明確（見本院100 年11月16日訊問筆錄第2 頁）。
    又證人廖志龍即與異議人發生碰撞之MFC-422 號之機車駕駛
    人於警詢時證稱：「肇事前，我的車沿西昌街由北向南行駛
    至長沙街2 段交叉路口，我先在西昌街與長沙街2 段北向南
    停止線臨停等紅燈，等到西昌街北向南號誌變綠燈，我的車
    才起步往前方行駛，結果因我的左側有輛車號539-CYE 號重
    型機車由長沙街2 段東向西闖紅燈而來，因事出突然，我見
    狀馬上煞車，結果我看見對方煞車然後車輛自行先向左側倒
    地，機車才滑來與我的車車頭碰撞到... 。」等語明確，此
    有臺北市政府警察局萬華分局交通分隊交通事故訪談記錄表
    1 份附卷可參（見本院卷第20頁）。證人即目擊車禍過程之
    葉建設與證人廖志龍就異議人之行進路線、受害人廖志龍與
    異議人車行方向之行車管制號誌情況、肇事經過等情形所述
    皆互核一致，全無不合或矛盾之處。反之，異議人向原本院
    聲明異議時，先於異議狀內記載其係於綠燈狀況下以機車限
    速行駛通過十字路口云云，然嗣於本院100 年11月16日訊問
    時又改稱：其係闖黃燈，是利用黃燈時，以正常速度往前行
    駛云云，所述前後不一，可信度令人存疑。佐以證人廖志龍
    於本件車禍事故後，未見有對異議人提出民、刑事告訴，衡
    情應無設詞誣攀異議人之必要，此有本院100 年10月24 日
    辦理刑事案件電話記錄查詢表1 紙附卷可稽（見本院卷第35
    頁），且證人葉建設與異議人素不相識，亦無任何嫌隙可言
    ，衡情亦無甘冒偽證罪之風險而誣陷異議人之必要，與異議
    人前後不一之辯解相較，證人葉建設、廖志龍所為證述之可
    信度自屬甚高，堪以採信。
  (三)再經本院函調案發時之現場監視器錄影光碟，並勘驗該光碟
    內檔名為CIMG5975之影像檔，內容略以「影像確有攝得前揭
    交岔路口狀況，雖無法從中直接判斷號誌之變化情形，然仍
    可清楚辨明於光碟檔案標示時間100 年8 月1 日12時07分，
    廖志龍所騎乘之紅色機車與另一輛機車出現於畫面左上方，
    並均在西昌街北向南之停止線臨停等紅燈，至12時8 分許，
    其等起步前行，異議人所騎乘之機車從長沙街2 段東向西方
    向快速駛出，並和廖志龍騎乘之機車發生碰撞，當前開2 輛
    機車發生碰撞時，西昌街南向北方向出現一台灰色汽車通過
    此路口。」此有本院勘驗筆錄1 份附卷可憑，與證人即被害
    人廖志龍前開證述相符，是異議人所駕駛之機車沿長沙街2
    段東向西方向行駛進入長沙街、西昌街之交岔路口，該方向
    之號誌顯示當已轉成紅燈無誤。
五、綜上，異議人前開所辯，均不可採，本件異議人之交通違規
    事件事證明確，堪以認定；從而，原處分機關依道路交通管
    理處罰條例第53條第1 項、第63條第1 項、第61條第3 項之
    規定，分別裁處異議人罰鍰1,800 元、並記違規點數3 點、
    3 點（共6 點），自屬有據；異議人執前詞提起本件聲明異
    議，為無理由，應予駁回。
六、應依道路交通管理處罰條例第87條第2 項，道路交通事件處
    理辦法第18條，裁定如主文。
中    華    民    國   100    年    12    月    28    日
                  刑事第二十庭  法  官  傅明華
上列正本證明與原本無異。
如不服本裁定應於送達後5 日內向本院提出抗告狀。（須附繕本
）。
                                書記官  蔡一如
中    華    民    國   100    年    12    月    28    日